最　高　行　政　法　院　裁　定
　　　　　　　　　　　　　　　94年度裁字第00074號
上　訴　人　協禧電機股份有限公司
代　表　人　丙○○
訴訟代理人　甲○○律師
被 上訴 人　又中科技股份有限公司
代　表　人　乙○○
上列當事人間因新型專利異議事件，上訴人對於中華民國92年7
月3日臺北高等行政法院91年度訴字第1579號判決，提起上訴，
本院裁定如下：
　　主  文
上訴駁回。
上訴審訴訟費用由上訴人負擔。
　　理  由
一、按對於高等行政法院判決之上訴，非以其違背法令為理由，
    不得為之，行政訴訟法第242條定有明文。同法第243條第1
    項規定，判決不適用法規或適用不當者，為違背法令；而判
    決有第243條第2項所列各款情形之一者，其判決當然違背法
    令。又提起上訴，應以上訴狀表明上訴理由並應添具關於上
    訴理由之必要證據，復為同法第244條第1項第4款及第2項所
    明定。準此，當事人提起上訴，如以原審判決有行政訴訟法
    第243條第1項不適用法規或適用不當為理由時，其上訴狀應
    有具體之指摘，並揭示該法規之條項或其內容；如以原審判
    決有第243條第2項所列各款情形之當然違背法令為理由時，
    其上訴狀應揭示合於該款之事實。如上訴狀未依此項方法表
    明，或其所表明者，顯與上開法條規定之情形不相合時，即
    難認為已對原審判決之違背法令有具體之指摘，其上訴自難
    認為合法。
二、上訴意旨略謂：按行政機關撤銷違法之行政處分而違反行政
    程序法第8條及第117條之規定者，自屬違背法令。又引證案
    相較於系爭案而言，係為一申請在先並經核准之專利案，適
    用核准時專利法第97條第1項第2款之擬制新穎性規定，故判
    斷系爭案之新穎性應是將系爭案之申請專利範圍與引證案之
    說明書與圖式等全部文件內容作比較，而關於申請專利範圍
    之解讀則應是包括記載於申請專利範圍之所有內容。亦即，
    以二段式寫法者應包括前序部分以及特徵部分乃為通識，由
    系爭案獨立項所載之前序部分並且配合圖式可知，其係為一
    種軸流式風扇，與引證案之渦流式風扇非為同一設計，兩造
    已不同。原審未察，逕接受被上訴人之說法，認為獨立項係
    為未經審查，而為訴願決定及原處分均撤銷，依法律見解另
    為處分之判決，明顯有違經驗法則及違反行政程序法之規定
    云云。
三、經查，原判決係以系爭案之絕緣片係其申請專利範圍第2項
    （附屬項）之附屬特徵，該絕緣片之附屬特徵並未見於申請
    專利範圍第1項加以記載。又系爭案感磁金屬片冠狀部中之
    鏤空部屬系爭案申請專利範圍第3項之附屬特徵，該感磁金
    屬片冠狀部中之鏤空部，亦非系爭案申請專利範圍第1項之
    結構特徵。原處分以系爭案之絕緣片與引證案之固定片，及
    以系爭案感磁金屬片冠狀部中之鏤空部與引證案之平衡片比
    較，認引證案不足以否定系爭案之新穎性，均係就系爭案申
    請專利範圍第2項、第3項之附屬特徵與引證案作比較，則系
    爭案申請專利範圍第1項之技術特徵，是否與引證案相同，
    自應再加以比較。原處分機關以上述兩附屬技術特徵與引證
    案相較，認兩者構造不同，即認引證案不足以否定系爭案之
    新穎性，尚有未洽。被上訴人主張系爭案申請專利範圍既有
    3項，原處分機關未分別依其申請專利範圍，與引證案之證
    據資料比較判斷其新穎性，已違反專利審查基準應逐項認定
    申請專利範圍及逐項判斷新穎性之規定，為有理由。原處分
    就系爭案申請專利範圍第1項之新穎性既漏未與引證案比較
    而有可議，且該漏未比較系爭案申請專利範圍第1項結果影
    響原處分之判斷，訴願決定未予指摘而予維持，尚有未妥，
    爰將訴願決定及原處分均撤銷；原處分機關對於被上訴人90
    年4月24日就審定第00000000號新型專利異議事件，應依原
    判決之法律見解另為處分。上訴論旨，就原判決所認定系爭
    案與引證案相較是否具新穎性，應由原處分機關就系爭案申
    請專利範圍逐項審查，並分別判斷結果，指摘原審接受被上
    訴人之說法，明顯違背經驗法則云云，核其理由無非對於原
    審法院取捨證據、認定事實之職權行使事項有所爭執，所指
    原判決有明顯違背經驗法則，並未揭示具體事證及法規之依
    據，難認已對原判決之違背法令有具體之指摘，其上訴自屬
    不合法，應予駁回。另查行政程序法第8條係揭示行政行為
    之誠信原則；第117條係規範行政機關對於違法行政處分於
    法定救濟期間經過後，依職權予以撤銷之限制。而本件原處
    分係經行政訴訟為原審法院撤銷，自無違反行政程序法第8
    條及第117條之規定，附此指明。
四、依行政訴訟法第249條第1項前段、第104條、民事訴訟法第
    95條、第78條，裁定如主文。
中    華    民    國    94    年    1     月   20     日
                  第三庭審判長法  官　廖　政　雄
                              法  官　林　清　祥
                              法  官　鍾　耀　光
                              法  官　姜　仁　脩
                              法  官  胡　國　棟
以  上  正  本  證  明  與  原  本  無  異
中    華    民    國    94    年    1    月    21     日
　　　　　　　　　　　　　　　書記官　蘇  金  全
